臺灣高等法院刑事判決　　　　　　　　　　　　　九十一年度上易字第二八九四號
　　上　訴　人　臺灣臺北地方法院檢察署檢察官
　　上　訴　人
　　即　被　告　丙○○　男四十.
　　指定辯護人 本院甲○辯護人　郭書益
右上訴人因竊盜等案件，不服臺灣臺北地方法院九十一年度易字第一○四二號，中華
民國九十一年九月二十日第一審判決（起訴案號：臺灣臺北地方法院檢察署九十一年
度偵字第一二一九一號），提起上訴，本院判決如左：
    主  文
原判決撤銷。
丙○○攜帶兇器竊盜，處有期徒刑陸月，如易科罰金以參佰元折算壹日；扣案之菜刀
壹把沒收。又傷害人之身體，處有期徒刑伍月，如易科罰金以參佰元折算壹日。應執
行有期徒刑壹拾月，如易科罰金以參佰元折算壹日；扣案之菜刀壹把沒收。
    事  實
一、丙○○意圖為自己不法之所有，於民國九十一年六月二十一日晚上十一時三十分
    許，攜帶其所有客觀上足以對人之生命、身體具有危險性之菜刀兇器（已磨成尖
    刀狀）一把，至台北縣坪林鄉漁光村粗石斛六之二號「清泉頭露營區營地」之菜
    園，竊取乙○所有之絲瓜三條，得手後，將之置入隨身攜帶之漁網內。旋為乙○
    所發現，乙○對丙○○稱：「摘要先知會，不要偷摘。」等語，詎丙○○不知悔
    悟，向乙○回稱：「偷摘就偷摘，要怎樣，不然我賠給你。」等語，乙○乃將丙
    ○○所持捕魚蝦桿折斷，丙○○竟基於普通傷害他人身體之故意，持上開菜刀揮
    砍正對面之乙○左側身體一刀，致乙○受有左下巴、左耳、頭皮撕裂傷（長度分
    別為下巴至耳朵約十五公分，耳朵約五公分，頭皮約五公分）、左眉撕裂傷（長
    度約十公分），乙○見狀即轉身逃逸，又為丙○○自後揮砍一刀，致乙○之背部
    受有撕裂傷一處（長度約七公分）等傷害。嗣於翌日（即二十二日）凌晨零時許
    ，經警循線在上址旁溪邊將丙○○逮捕，並扣得其所有前揭菜刀一把。
二、案經乙○訴由台北縣政府警察局新店分局報告臺灣臺北地方法院檢察署檢察官偵
    查起訴。
    理  由
一、右揭時、地被告丙○○持上開菜刀割取告訴人乙○所有之絲瓜三條，並揮刀傷害
    告訴人身體之事實，已為被告丙○○迭於警訊、偵查中供承不諱，雖被告矢口否
    認有竊盜犯行，並辯稱：伊與乙○係姻親關係，認識十餘年之久，乙○常說栽種
    之瓜果可摘取食用，是伊並無竊盜之犯行，而乙○發現之時口出惡言，伊已表示
    賠他，他卻稱必須打伊一頓始罷休，乃奪取伊捕魚桿子猛抽伊並打斷桿子，伊被
    迫始取出菜刀防衛云云。然查，右揭犯罪事實，已據告訴人乙○迭於警訊、偵查
    、原審及本院審理時指訴歷歷，且其稱並無持被告之捕魚蝦桿抽打被告，亦無同
    意被告摘取絲瓜，否則豈有追究之理？再案發當時告訴人雖有折斷被告所有之捕
    魚蝦桿之情事，惟被告並未提出受抽打傷害之證據，尚難遽為採信，其後被告竟
    持菜刀揮砍告訴人身體，顯難主張正當防衛而脫免其傷害之犯行。又告訴人乙○
    左側身體為被告持上開刀揮砍一刀，致告訴人乙○受有左下巴、左耳、頭皮撕裂
    傷（下巴至耳朵約十五公分，耳朵約五公分，頭皮約五公分）、左眉撕裂傷（約
    十公分），而告訴人乙○見狀即轉身逃逸，又為被告丙○○自後揮砍一刀，致告
    訴人乙○之背部受有撕裂傷一處（約七公分）等傷害，亦有財團法人天主教耕莘
    醫院診斷證明書二紙（正、影本各一紙）附卷（參見偵查卷第十一頁、第二七頁
    ）可憑，此外，復有臺北縣警察局贓物認領保管收據一紙、菜刀及絲瓜之相片三
    幀附卷（參見偵查卷第十頁、第十二頁至十三頁）及菜刀一支扣案可稽，是被告
    所辯，應屬卸責之詞，尚難採信。本件事證已臻明確，被告之犯行洵堪認定。
二、按菜刀在客觀上具有危險性，足以殺傷人之生命、身體，應為兇器之一種；又依
    告訴人與被告二人糾紛之原因為雙方於竊盜發覺後相互爭執、被告僅揮砍二刀、
    告訴人受傷之部位及傷勢並不嚴重之情形以觀，尚難謂被告有殺人及重傷害之故
    意，而僅認其具有普通傷害之故意，堪予認定。核被告攜帶菜刀竊取告訴人乙○
    財物之行為，係犯刑法第三百二十一條第一項第三款之攜帶兇器竊盜罪；又被告
    持前揭菜刀揮砍告訴人乙○致其受傷之行為，另犯同法第二百七十七條第一項之
    普通傷害罪。
三、原審認被告罪證明確，而予以論罪科刑，固非無見。惟原審對於被告於原審審理
    時所提出之答辯狀所呈之理由均未斟酌，遽認被告坦承犯行，顯有不當；又原審
    未認定被告究基於普通傷害故意，抑或重傷害故意？亦有不當。檢察官依告訴人
    之請求認被告揮刀砍傷告訴人之行為係在竊盜犯罪現場為之應構成加重強盜罪，
    又被告係從告訴人背後砍殺，且其砍殺部位均在頭部，應有殺人故意，再被告迄
    今仍未賠償告訴人之損害，原審量刑顯然過輕云云為由，提起上訴，然查，此與
    檢察官提起公訴時所認定被告之犯罪事實不符，且被告之所以砍傷告訴人並非因
    為防護贓物、脫免逮捕或湮滅罪證，而係因被告之竊盜犯行為告訴人發覺後，雙
    方就是否賠償發生口角，被告另行起意砍傷所致，核與刑法第三百二十九條之準
    強盜罪無涉，而被告亦無殺人犯意，已為本院認定如前，是檢察官之上訴，為無
    理由；又被告仍執前詞否認行竊，提起上訴，固無理由，惟其上訴主張本件僅有
    區區三條絲瓜，原審量刑過重提起上訴部分，則非無理由，且原審既有如上可議
    之處，自應由本院將原判決撤銷改判。爰審酌被告因一己貪慾，任意竊取他人菜
    園內之財物之犯罪動機、告訴人乙○受有三條絲瓜之財產損害及如上傷害之情形
    、被告迄今仍未與告訴人和解及被告犯後之態度等一切情狀，分別量處如主文第
    二項所示之刑，並均諭知易科罰金之折算標準，且定其應執行之刑。又被告行為
    後，刑法第四十一條於九十年一月四日修正，同年月十日經總統公布施行，由原
    來犯最重本刑三年以下有期徒刑以下之刑之罪，而受六個月以下徒刑或拘役之宣
    告得易科罰金之要件，修改為犯最重本刑為五年以下有期徒刑以下之刑之罪，而
    受六個月以下徒刑或拘役之宣告得易科罰金之要件，比較新舊法，應以新法有利
    於被告，自應依刑法第二條第一項前段規定，適用裁判時前開修正之刑法第四十
    一條第一項前段之規定。至扣案之菜刀一把，係被告所有供竊盜、傷害犯罪所用
    之物，業為被告所不否認，應依刑法第三十八條第一項第二款之規定，併予宣告
    沒收之。
據上論斷，應依刑事訴訟法第三百六十九條第一項前段、第三百六十四條、第二百九
十九條第一項前段，刑法第二條第一項前段、第三百二十一條第一項第三款、第二百
七十七條第一項、第四十一條第一項前段、第五十一條第五款、第三十八條第一項第
二款，罰金罰鍰提高標準條例第一條前段、第二條，判決如主文。
本案經檢察官劉家芳到庭執行職務。
中      華      民      國    九十一    年     十二     月     十八     日
                              臺灣高等法院刑事第二十三庭
                                  審判長法  官  宋      祺
                                        法  官  陳  坤  地
                                        法  官  雷  雯  華
右正本證明與原本無異。
不得上訴。
                                        書記官  陳  思  云
中      華      民      國    九十一    年     十二     月     十九     日
附錄：本案論罪科刑法條全文
刑法第三百二十一條
犯竊盜罪而有左列情形之一者，處六月以上五年以下有期徒刑：
一  於夜間侵入住宅或有人居住之建築物、船艦，或隱匿其內而犯之者。
二  毀越門扇、牆垣或其他安全設備而犯之者。
三  攜帶兇器而犯之者。
四  結夥三人以上而犯之者。
五  乘火災、水災或其他災害之際而犯之者。
六  在車站或埠頭而犯之者。
前項之未遂罰之。
刑法第二百七十七條
傷害人之身體或健康者，處三年以下有期徒刑、拘役或一千元以下罰金。
犯前項之罪因而致人於死者，處無期徒刑或七年以上有期徒刑；致重傷者
，處三年以上十年以下有期徒刑。
